【裁判字號】    89,上易,105
【裁判日期】    890223
【裁判案由】    詐欺
【裁判全文】
臺灣高等法院臺南分院刑事判決              八十九年度上易字第一五號    Ｇ
      上  訴  人  臺灣嘉義地方法院檢察署檢察官
      被      告  甲  ○  ○
右上訴人因被告詐欺案件，不服臺灣嘉義地方法院八十八年度易字第一二四四號中華
民國八十八年十一月二十五日第一審判決（起訴案號：臺灣嘉義地方法院檢察署八十
八年度偵字第五六六四、五六八一號），提起上訴，本院判決如左：
      主      文
原判決撤銷。
甲○○連續意圖為自己不法之所有，以詐術使人將本人之物交付，處拘役伍拾日。
      事      實
一、甲○○明知自己無償債能力，且其所有第一商業銀行新西分行（下稱第一銀行）
    、帳號六五八五之一號之支票存款帳戶業於民國（下同）八十六年九月十二日經
    公告列為拒絕往來戶，竟仍意圖為自己不法之所有，基於概括之犯意，利用參加
    第二春聯誼交友機會認識亟尋第二春之婦女丙○○、乙○○○後，於八十七年五
    月間，在嘉義縣民雄鄉○○村○○街二三六號，以籌措新公司需款週轉為由，向
    丙○○借款新台幣（下同）二十六萬二千元，並同時簽發上開帳戶、票號分別為
    0000000、0000000號、發票日均為八十七年十月十一日、面額各
    為二十二萬二千元、四萬元之支票二紙予丙○○供擔保，致丙○○不疑有詐，而
    悉數交付上開借款；復於同年十二月底，在嘉義市文化中心等地，以籌設新公司
    欲招募合夥股東為訛，邀請乙○○○投資二十一萬七千元，並簽發面額計二十一
    萬七千元之本票十一紙予乙○○○供擔保，致乙○○○亦信以為真，而如數交付
    上開款項予甲○○。嗣甲○○屆期均未還款亦未開設新公司，且所簽發之支票、
    本票均未獲兌現，甚至支票已經列為拒絕往來戶，丙○○、乙○○○始知受騙。
二、案經丙○○、乙○○○訴由臺灣嘉義地方法院檢察署檢察官偵查起訴。
      理      由
一、訊據被告堅決否認有何詐欺之犯行，辯稱：伊固曾向告訴人丙○○借錢，但非以
    籌備新公司為由，係因被倒帳逼債，始向其借錢還債；又僅曾向告訴人乙○○○
    借十萬元，並非二十餘萬元，且係借款並非合夥投資，並非有意詐騙等語。
二、經查，前揭事實，迭據告訴人丙○○、乙○○○指訴不移，並有支票影本二張、
    本票十一張及婚友服務中心名片一張為憑，且該支票帳戶於八十六年九月十二日
    即經公告列為拒絕往來等情，亦據被告供述在卷，並有第一銀行函暨存款明細一
    份附卷可憑，告訴人二人於本院到庭堅指被告對之行騙，自屬可採。被告明知上
    開支票業經列為拒絕往來而無法兌現，然其仍於八十七年五月間簽發用以供借款
    擔保，嗣後支票均未能兌現，亦未清償債務，若謂其無詐欺之意圖焉能置信？是
    被告於簽發票據借款之初，即存有意圖為自己不法之所有之詐欺犯意，至為灼然
    。被告上開辯解，顯屬畏罪卸責之詞，不可採信。本件事證明確，被告犯行，洵
    堪認定，自應依法論科。
三、核被告所為，係犯刑法第三百三十九條第一項之詐欺罪，其所為數行為，時間緊
    接，所犯罪名相同，顯係出於概括之犯意為之，為連續犯，爰依刑法第五十六條
    之規定以一罪論，並加重其刑。原審未予細查，遽為被告無罪之諭知，自有未洽
    。檢察官上訴意旨，據此指摘原判決不當，非無理由，自應予撤銷改判，爰審酌
    被告犯罪之動機、目的、手段，及其品性、生活狀況、智識程度、犯罪所生之損
    害，及犯罪後態度等一切情狀，判處拘役五十日，以資儆戒。
據上論結，應依刑事訴訟法第三百六十九條第一項前段、第三百六十四條、第二百九
十九條第一項前段、刑法第三百三十九條第一項、第五十六條、罰金罰鍰提高標準條
例第一條前段，判決如主文。
本案經檢察官張佩珍到庭執行職務。
中    華    民    國      八十九      年      二      月      二十三    日
                                  臺灣高等法院臺南分院刑事第三庭
                                      審判長法官  黃    聰    明
                                            法官  黃    三    哲
                                            法官  林    勝    木
右正本證明與原本無異。
不得上訴。
                                      法院書記官  吳    秋    賢
中    華    民    國      八十九      年      二      月     二十三     日
附錄法條：
刑法第三百三十九條第一項：意圖為自己或第三人不法之所有，以詐術使人將本人或
                          第三人之物交付者，處五年以下有期徒刑、拘役或科或
                          併科一千元以下罰金。


司法院資訊處製作；財團法人民間司法改革基金會備份。
